【裁判字號】    97,財管,58
【裁判日期】    970731
【裁判案由】    指定遺產管理人
【裁判全文】
臺灣臺南地方法院民事裁定              97年度財管字第58號
聲  請  人  新鴻資產管理股份有限公司
法定代理人  甲○○○
                      送達代.
上列聲請人聲請為被繼承人丙○○指定遺產管理人事件，本院裁
定如下：
    主      文
選任乙○○（女，民國○○○年○月○○日生，身分證統一編號
：Ｚ000000000號）為被繼承人丙○○之遺產管理人。
准對被繼承人丙○○之繼承人為公示催告。
聲請人應於本裁定送達後貳拾日內將本公示催告登載公報、新聞
紙或其他相類之傳播工具壹日。
被繼承人丙○○之繼承人應自本公示催告最後登載新聞紙之日起
捌個月內承認繼承。上述期限屆滿無繼承人承認繼承時，被繼承
人丙○○之遺產於清償債權，並交付遺贈物後，如有賸餘，即歸
屬國庫。
聲請程序費用新臺幣壹仟元由被繼承人丙○○之遺產負擔。
    理      由
一、按繼承人均拋棄其繼承權者，準用關於無人承認繼承之規定
    ，民法第一千一百七十六條第六項定有明文。又繼承開始時
    ，繼承人之有無不明者，由親屬會議於一個月內選定遺產管
    理人，並將繼承開始及選定遺產管理人之事由，向法院報明
    ；無親屬會議或親屬會議未於前條所定期限內選定遺產管理
    人者，利害關係人或檢察官，得聲請法院選任遺產管理人，
    並由法院依規定為公示催告，民法第一千一百七十七條、第
    一千一百七十八條第二項分別定有明文。揆諸前揭規定意旨
    ，於繼承人皆拋棄其繼承權，無人繼承時，亦應許利害關係
    人聲請法院選任遺產管理人，俾為遺產之處置。
二、本件聲請意旨略以：被繼承人丙○○（男，民國○○○年○
    月○○日生，身分證統一編號：Ｚ000000000號，
    生前最後住所：臺南縣七股鄉溪南五號之二）於民國九十七
    年一月四日死亡，其現所知之法定繼承人皆已依法拋棄繼承
    權，被繼承人丙○○是否尚有其他繼承人不明。又日盛國際
    商業銀行股份有限公司原係被繼承人丙○○之債權人，並持
    有鈞院所核發之債權憑證，嗣日盛國際商業銀行股份有限公
    司轉讓其對被繼承人丙○○之債權予聲請人，則聲請人已繼
    受日盛國際商業銀行股份有限公司之債權人地位，為被繼承
    人丙○○之債權人，自為被繼承人丙○○之利害關係人，聲
    請人為此爰聲請選任被繼承人之長子丁○○為被繼承人丙○○之遺產管理人，並對丙○○之繼承人為承認繼承之公示催
    告等語。
三、查聲請人主張之前開事實，業據提出本院南院慶九十二執清
    字第一六四三一號債權憑證影本一件、債權讓與證明書影本
    一件、本院九十七年四月二十二日南院雅家寅九十七年度繼
    字第三五○號准予備查通知函影本一件、繼承系統表一件、
    除戶謄本三件、戶籍謄本七件為證，並經本院依職權調取本
    院九十七年度繼字第三五○號拋棄繼承事件、八十九年度執
    字第三六三二號強制執行事件卷宗、九十二年度執字第一六
    四三一號強制執行事件卷宗、九十四年度執字第二三二四九
    號強制執行事件卷宗核閱綦詳，是聲請人之主張堪信為真實
    。又查被繼承人丙○○死亡後，其法定繼承人皆已依法拋棄
    繼承權經本院准予備查，且未準用民法第一千一百七十七條
    之規定選定遺產管理人，而被繼承人丙○○為聲請人之債務
    人，故聲請人以利害關係人之身分聲請選任被繼承人丙○○
    之遺產管理人，核與上開規定並無不合，應予准許。
四、又查被繼承人丙○○生前向聲請人借款係以乙○○及吳秋雨
    為連帶保證人，此有聲請人提出之債權憑證影本一件在卷足
    憑，並經本院依職權調取前開強制執行事件卷宗核閱綦詳，
    徵之選定遺產管理人，除慮及管理遺產之公平性外，亦需考
    量其適切性，亦即應以對被繼承人之遺產、遺債情形瞭解較
    深者優先選任為宜。本院認為被繼承人丙○○之原繼承人乙○○雖已拋棄繼承，然其既為被繼承人丙○○之配偶，對於
    被繼承人丙○○生前之財產及債權債務關係，應較他人知詳
    ，且其係上開債務之連帶債務人，定能對丙○○之遺產盡善
    良管理人之責；又依民法第一千一百七十六條之一規定：「
    拋棄繼承權者，就其所管理之遺產，於其他繼承人或遺產管
    理人開始管理前，應與處理自己事務為同一之注意，繼續管
    理之。」，故被繼承人丙○○之遺產現應仍由原繼承人乙○○等家屬管理中，相關重要證件、印鑑及產權證明等重要文
    件亦應仍由乙○○等家屬保管中，故為使被繼承人丙○○遺
    產之處置順利進行，本院認選任被繼承人丙○○之配偶乙○○擔任被繼承人丙○○之遺產管理人為適當。至原繼承人乙○○有無擔任被繼承人遺產管理人之意願，並不影響本院依
    法所為之選任，附此說明。
五、又聲請人雖聲請本院選任被繼承人丙○○之長子丁○○為遺
    產管理人，惟丁○○既已拋棄繼承權，又與被繼承人丙○○
    所遺之債權債務無何關係，且經本院函詢丁○○，其並無擔
    任被繼承人丙○○之遺產管理人之意願，足徵丁○○對於被
    繼承人蘇宏基遺產之處置已漠不關心，是自不宜選任被繼承
    人丙○○之長子丁○○為被繼承人丙○○之遺產管理人，亦
    附此敘明。
六、次查，本件被繼承人丙○○是否尚有其他繼承人既屬不明，
    則聲請人聲請對被繼承人丙○○之繼承人為公示催告，經核
    尚無不合，應予准許。
七、依非訟事件法第一百五十七條，裁定如主文。
中    華    民    國    97    年    7     月    31    日
                  家事法庭    法  官  葉惠玲
以上正本係照原本作成
如對本裁定抗告須於裁定送達後10日內向本院提出抗告狀
中    華    民    國    97    年    7     月    31    日
                              書記官  鄭秀美


司法院資訊處製作；財團法人民間司法改革基金會備份。
